【裁判字號】    95,交聲,138
【裁判日期】    950419
【裁判案由】    違反道路交通管理處罰條例聲明異議
【裁判全文】
臺灣臺北地方法院交通事件裁定         95年度交聲字第138號
異議人即
受處分人    甲○○
上列受處分人因違反道路交通管理處罰條例案件，對於台北市交
通事件裁決所中華民國95年2月6日所為之處分（原處分案號：北
市裁二字第裁22-AEU041104號），聲明異議，本院裁定如下：
    主    文
異議駁回。
    理    由
一、按道路交通管理處罰條例第60條第2 項規定：汽車駕駛人，
    駕駛汽車有左列情形之，而本章各條無處罰之規定者， 處9
    百元以上1千8百元以下罰鍰：1.不服從交通勤務警察或依法
    令執行交通指揮、稽查任務人員之指揮或稽查者，2.不遵守
    公路或警察機關，依第5 條規定所發布命令者，3.不遵守道
    路交通標誌、標線、號誌之指示者，4.計程車之停車上客，
    不遵守主管機關之規定者；其中關於第4 款計程車停車上客
    ，不遵守主管機關規定所處罰之計程車停車上客行為內涵，
    與同條例第55條關於汽車駕駛人違規臨時停車之行為內涵相
    較，依同條例第3條第9款關於臨時停車之定義，係指車輛因
    上、下人客，裝卸物品，其引擎未熄火，停止時間未滿三分
    鐘，保持立即行駛狀態之行為，此雖亦提及為上客之原因，
    惟處罰之行為本質仍在於汽車駕駛人之引擎未熄火，停止時
    間未滿三分鐘，保持立即行駛狀態之部分，與前者計程車停
    車且兼有上客之雙重行為內涵仍有間，是該條例第60 條第2
    項第4 款規定適用前提所指須以該章各條無處罰規定，始得
    據之裁處之意旨，以前述同條例第55條違規臨時停車之規範
    範圍尚不及於該上客部分行為而論，在計程車非僅違規臨時
    停車，尚且以此違規臨時停車之方式上客之情形時，自難認
    該條例第55條僅敘及違規臨時停車行為之規範內容足以及於
    停車且上客行為之違規評價，而有該條例第60條第2 項所指
    該章各條款有處罰規定而無從適用該條裁處之情形，此時仍
    應適用該條例第60條第2項第4款規定予以裁處。
二、原處分機關係以本件異議人即受處分人甲○○，於民國94年
    12月8日下午3時47分許，駕駛車號3B-907號之計程車，在台
    北市○○路○ 段10號前公共汽車招呼站前之公車停靠區讓乘
    客上車，經台北市政府警察局大同分局建成派出所員警以受
    處分人違反道路交通管理處罰條例第60條第2項第4款規定當
    場摯單舉發（北市警交字第AEU041104 號），嗣受處分人於
    舉發通知單上所載之應到案日期前向原處分機關提出申訴，
    經原處分機關請舉發單位調查結果，仍認受處分人有前開違
    規行為，原處分機關乃依道路交通管理處罰條例第60 條第2
    項第4 款及違反道路交通管理事件統一裁罰標準表之規定，
    於95年2月6日以北市裁二字第裁22-AEU041104號裁決書，裁
    處受處分人罰鍰9百元。
三、異議人即受處分人聲明異議意旨固不否認其所駕駛前述車號
    計程車有因在前開時地停車上客遭當場舉發之事實，惟否認
    有何違規之行為，辯稱：其當時係在台北市○○路與長安西
    路口停等紅燈，且路口與公車停靠區緊臨，適有一乘客上車
    ，並非有意停靠載客云云。經查，證人即舉發之警員黃耀億
    於本院詢問時結證稱：其當天在承德路1 段10號前發現受處
    分人所駕駛營業小客車違規停車在公車停等區內載客，公車
    停等區內不得臨時停車，更不能在此上下乘客等語；受處分
    人亦不否認為警當場攔查前未久，其所駕駛計程車在前述承
    德路1 段近長安西路之公共汽車招呼站前之公車停靠區，確
    有客人上車之情形；且證人黃耀億亦證稱：「（問：受處分
    人提及... 當時停等紅燈非有意停靠載客... ？）當時承德
    路應該是綠燈... 」，則受處分人所辯：當時在停等紅燈云
    云，已無足採；況公共汽車招呼站前之公車停靠區本不得臨
    時停車，亦即除公共汽車外之其他車種，除綠燈亮時可行駛
    通過外，不得在公共汽車招呼站前之公車停靠區停留。而受
    處分人所駕駛之計程車確實停在禁止臨時停車之公共汽車招
    呼站前之公車停靠區，有現場照片2 幀附卷可稽；證人黃耀
    億又係依法執行職務之公務員，基於公務員為公法上行為具
    有公信力之原則，及其在本院復以具結方式擔保其證言之真
    實性，難認證人黃耀億有何所述非具體或不可採信等情況下
    ，仍堪認受處分人當時確有駕駛計程車在公共汽車招呼站前
    之公車停靠區內臨時停車上客之行為。加以證人黃耀億所述
    受處分人停車位置係在公共汽車招呼站前一節，為受處分人
    所自承，是受處分人停車上客時，當有未依道路交通安全規
    則第111條第1 項第2款所規定公共汽車招呼站10公尺內不得
    臨時停車之行為，是受處分人駕駛計程車停車上客，確有不
    遵守主管機關規定之違規行為，已足認定。
四、綜上所述，受處分人確有在上揭時地駕駛計程車在禁止臨時
    停車處上客而不遵守主管機關規定之違規行為，從而原處分
    機關依上開道路交通管理處罰條例第60條第2項第4款規定裁
    處受處分人罰鍰9 百元，核無違誤，受處分人之異議為無理
    由，應予駁回。
據上論斷，應依道路交通案件處理辦法第19條，裁定如主文。
中    華    民    國    95    年    4     月    19    日
                  交通法庭  法  官  蕭清清
上正本證明與原本無異。
如不服本裁定，應於裁定送達後5日內向本院提出抗告狀。
                            書記官  劉麗英
中    華    民    國    95    年    4     月    20    日


司法院資訊處製作；財團法人民間司法改革基金會備份。
